最高法院刑事裁定　　　　　　　　　　111年度台抗字第137號
抗　告　人　陳伯謙
選任辯護人　黃致豪律師
　　　　　　林陟爾律師
上列抗告人因妨害性自主等罪案件，不服臺灣高等法院中華民國
110 年12月17日駁回其聲請發還扣押物之裁定（110 年度聲字第
4387 號 ），提起抗告，本院裁定如下：
    主  文
原裁定撤銷。
扣案如附件所示臺灣臺北地方法院之扣案物品，應發還陳伯謙。
    理  由
一、按可為證據或得沒收之物，得扣押之；扣押物若無留存之必
    要者，不待案件之終結，應以法院之裁定或檢察官之命令發
    還之，刑事訴訟法第133條第1項、第142條第1項前段分別定
    有明文。又扣押物未經諭知沒收者，應即發還。但上訴期間
    內或上訴中遇有必要情形，得繼續扣押之，同法第317 條亦
    有明文。依此規定可知，扣押物如非得沒收之物，又無留作
    證據的必要者，即無留存的必要，受理訴訟繫屬的法院應依
    職權或聲請裁定發還。
二、抗告人陳伯謙聲請意旨略以：抗告人因妨害性自主等罪案件
    ，經原審109年度侵上重更一字第1號判決在案，其判決理由
    載明：除判決書附表所示之物外，其餘如附件所示臺灣臺北
    地方法院之扣案物品：其他一般物品（背包）、電腦設備（
    ASUS筆記型電腦）、電子產品（蘋果平板電腦）（見107 年
    刑保字第2059號扣押物品清單編號10、20、21）；其他刀械
    （刀子）、其他一般物品（磨刀器、綠色布套）（見108 年
    刑保字第835號扣押物品清單編號1、6、7）；書信、飾品、
    手錶（見108年刑保字第1069號扣押物品清單編號1、2、3）
    ，均為抗告人所有，並無證據證明係供其本案犯行所用之物
    ，爰不予以宣告沒收。原審上開判決及檢察官均未將上開扣
    押物品引為抗告人犯罪之證據，全案雖因檢辯雙方分別提起
    上訴而未確定，惟衡以第三審為法律審，難認上開物品與本
    案之爭點有所關聯，而有繼續維持扣押之必要，且此等物品
    不僅未經原審判決諭知沒收，亦不涉及第三人權利，目前實
    無繼續扣押或留存之必要，為此依刑事訴訟法第142條第1項
    、第317條規定聲請准予發還等語。
三、原裁定意旨略以：抗告人因本案經臺灣臺北地方法院107 年
    度侵重訴字第1 號以抗告人犯強制性交而故意殺害被害人罪
    ，處死刑，褫奪公權終身；又犯竊盜罪，處有期徒刑10月（
    嗣已先行確定）；又犯遺棄屍體罪，處有期徒刑4年6月；應
    執行死刑，褫奪公權終身。嗣經原審109 年度侵上重更一字
    第1 號更審判決，將第一審判決關於強制性交而故意殺害被
    害人部分撤銷，改判仍論以強制性交而故意殺害被害人罪，
    處無期徒刑，褫奪公權終身，其餘上訴駁回。檢察官及抗告
    人均不服原審判決，提起上訴，現由本院繫屬中。上開扣案
    物品，既經依法查扣，足認與本案有重大關聯性，可為犯罪
    證據，自得扣押之，且本案尚未確定，為日後審理需要及保
    全將來執行之可能，有繼續扣押必要，尚難先行裁定發還，
    應俟全案確定後，由執行檢察官依法處理，是抗告人聲請發
    還此部分扣案物，為無理由，應予駁回等語。
四、經查，抗告人因強制性交而故意殺害被害人等罪案件，原審
    於民國110 年9月8日以109年度侵上重更一字第1號第二審更
    審判決有罪後，抗告人不服提起上訴，業經本院於111年2月
    23 日以110年度台上字第6053號判決從程序上駁回上訴確定
    在案。如附件所示扣押物，既經原確定判決認定並無證據證
    明係供抗告人犯罪所用之物，又非違禁物，不予宣告沒收，
    尚難認與抗告人本件犯罪相關連，即無留存必要。抗告人聲
    請發還，並釋明為其所有，即有理由，應將原裁定撤銷，並
    准予發還之。
據上論結，應依刑事訴訟法第142條第1項前段、第413 條，裁定
如主文。
中    華    民    國   111    年    2     月    23    日
                  刑事第九庭審判長法  官  段  景  榕  
                                  法  官  楊  力  進  
                                  法  官  汪  梅  芬  
                                  法  官  宋  松  璟  
                                  法  官  鄧  振  球  
本件正本證明與原本無異
                                  書記官
中    華    民    國   111    年    3     月    1     日